【裁判字號】    98,勞訴,100
【裁判日期】    990618
【裁判案由】    給付資遣費等
【裁判全文】
臺灣板橋地方法院民事判決             98年度勞訴字第100號
原      告  丙○○
訴訟代理人  鄭凱鴻律師
被      告  阿瑪狄斯設計有限公司
法定代理人  乙○○
訴訟代理人  張靜怡律師
上列當事人間請求給付資遣費等事件，經本院於民國99年5 月18
日言詞辯論終結，判決如下：
    主  文
原告之訴及假執行之聲請均駁回。
訴訟費用由原告負擔。
    事實及理由
一、原告主張：
（一）緣原告於被告阿瑪狄斯設計有限公司擔任業務工作長達7
      年，每月薪資新臺幣（下同）3 萬元，然近2 年來，被告
      並未發給原告薪資，且於民國97年9 月30日突然要求原告
      離職，且被告公司有將原告薪資以多報少之情形，造成原
      告之損害，不得已提起本訴訟。
（二）原告得請求被告給付賠償之金額如下：
  １、被告應給付積欠原告2 年薪資共72萬元：
      查原告每月薪資為3 萬元，爰請求被告給付積欠2 年薪資
      共72萬元。
  ２、被告應給付原告資遣費21萬元：
      按「雇主依前條終止勞動契約者，應依左列規定發給勞工
      資遣費：一、在同一雇主之事業單位繼續工作，每滿一年
      發給相當於一個月平均工資之資遣費。二、依前款計算之
      剩餘月數，或工作未滿一年者，以比例計給之。未滿一個
      月者以一個月計」，勞動基準法第17條定有明文。查原告
      於被告公司工作7 年多，被告公司應給付原告資遣費計21
      萬元。
  ３、被告應給付原告預告工資3 萬元：
      按「非有左列情形之一者，雇主不得預告勞工終止勞動契
      約：二、虧損或業務緊縮時」、「雇主依第11條或第13條
      但書規定終止勞動契約者，其預告期間依左列各款之規定
      ：三、繼續工作3 年以上者，於30日前預告之」、「雇主
      未依第1 項規定期間預告而終止契約者，應給付預告期間
      之工資」，勞動基準法第11條第2 款、第16條第1 項第3
      款、第3 項分別定有明文。經查，被告公司以公司虧損不
      斷調整人力縮編，突於97年9 月30日解雇原告，並未給予
      原告預告期間，依上開勞動基準法之規定，被告應給付
      30日之預告工資，合計3 萬元。
  ４、被告應賠償原告失業給付差額損害賠償36,720元：
      按「本保險各種保險給付之請領條件如下：一、失業給付
      ：被保險人於非自願離職辦理退保當日前3 年內，保險年
      資合計滿1 年以上，具有工作能力及繼續工作意願，向公
      立就業服務機構辦理求職登記，自求職登記之日起14日內
      仍無法推介就業或安排職業訓練。……」、「本法所稱非
      自願離職，指被保險人因投保單位關廠、遷廠、休業、解
      散、破產宣告離職；或因勞動基準法第11條、第13條但書
      、第14條及第20條規定各款情事之一離職」、「失業給付
      按申請人離職辦理本保險退保之當月起前6 個月平均月投
      保薪資60% 按月發給，最長發給6 個月。但申請人離職辦
      理本保險退保時已年滿45歲或領有社政主管機關核發之身
      心障礙證明者，最長發給9 個月」，就業保險法第11條第
      1 項第1 款、第3 項、第16條第1 項分別定有明文，而就
      業保險法規定之被保險人依同法第6 條規定，於參加勞工
      保險或該法施行時已參加勞工保險之勞工者，即取得該法
      所定保險之被保險人資格，其投保薪資亦依照勞工保險之
      投保薪資而定。而查，本件被告為原告加入勞工保險之月
      投保薪資為20,100元，屬於勞工保險投保薪資分級表第6
      級，應以20,100元為月投保薪資，於依就業保險法申請失
      業給付時，其所得領取之月給付額為12,060元；惟原告之
      實領薪資超過30,000元，應屬於勞工保險投保薪資分級表
      第15級，應以30,300元為月投保薪資，於依就業保險法申
      請失業給付時，其所得領取之月給付額應為18,180元，其
      差額為每月6,120 元，則被告公司應賠償原告失業給付之
      差額36,720元。
  ５、基上所述，被告應給付原告之金額總計為996,720 元。
（三）對被告抗辯之陳述：
  １、原告自90年間與被告法定代理人乙○○合作成立被告公司
      ，由原告擔任開發客戶、報價、接單、送稿校對、客戶回
      樣、開委外加工製作單、盯工廠進度、安排工廠流程、進
      印刷廠看印等一切瑣碎雜事。而原告為使被告公司能正常
      經營，先後為被告公司支付數筆貨款予廠商，足證被告所
      辯其與原告間為「抽傭計酬」云云，顯與事實不符。
  ２、證人甲○○為被告公司員工，亦為被告法定代理人乙○○
      之同學，而證人丁○○亦為被告公司之員工，證言均有偏
      頗之虞，其等證稱原告於97年9月間向被告法代提出辭呈
      云云，並不足採。又被告辯稱95年間與原告談好薪資為20
     ,100元，嗣又辯稱被告不知應如何申報原告薪水，故參酌
      原告94、95年業績，申報原告年薪各為36萬、27萬，並開
      立扣繳憑單云云，其前後說詞相互矛盾，足認被告已自認
      未支付原告薪資之事實，灼然甚明。至於原告並無何違反
      侵占罪之犯行，原告請求開立非自願離職證明書，亦係正
      當權利之行使。
  ３、參酌證人丁○○之證詞，公司貨款大部分是隔月5 日，月
      結，若原告侵占貨款數百萬元，被告公司豈可能數年間不
      聞不問。況證人甲○○證稱：「（是否知道原告收取公司
      款項之後如何處理？）支票繳回公司，但現金都未繳回，
      從我進公司以來就如此，這是我一直覺得很奇怪的現象」
      ，好像原告跟乙○○之間有某項約定等語，此均足證原告
      並無侵占之犯行。是被告抗辯兩造間僱傭關係係合意終止
      ，又辯稱原告係侵占貨款，被告已將終止僱傭契約之意思
      表示云云。
（四）聲明：1.被告應給付原告996,720 元，及自支付命令送達
      之翌日起至清償日止，按年息5%計算之利息；2.原告願供
      擔保請准宣告假執行。
二、被告則以下開情詞置辯：
（一）查原告係自92年7 月8 日起即受被告委任處理廠商間之進
      度監督工作及客戶聯繫工作，被告公司以按件計酬方式給
      予原告報酬，原告當時係任職於另一家公司。而原告於95
      年3 月14日就職於被告公司，約定薪資即為勞保投保金額
      20,100元，若因原告其他收入更有增加者，被告再核實申
      報。然原告自從任職於被告公司後，卻對外一再陳稱其係
      被告公司負責人，且要求廠商將款項逕自匯入原告戶頭或
      由其收取，且不願意交出給被告公司，原告自95年9 月20
      日至97年10月17日間，共計收走被告公司貨款1,242,816
      元。
（二）次查，原告於97年9 月間對被告法定代理人提出辭呈，但
      乙○○可以開立「非自願離職」證明書，被告法代基於讓
      原告可以有暫時性收入及幫助原告立場，再加上原告若不
      自請離職，被告亦會以其侵吞公司貨款為由，與原告終止
      僱傭關係，屆時證明書上出現對原告不利字眼，原告要再
      謀職，必定難上加難，遂悖於實情之非自願離職證明書。
      而原告任職被告公司後，被告參酌之前原告94年及95年之
      業績，平均支付原告月薪3.66萬，再參酌約定工資20,100
      元，被告先申報原告96年年薪36萬、97年為27萬，並開出
      扣繳憑單，並非原告薪水即為固定月薪3 萬元。故兩造間
      僱傭關係係合意終止，此從證人陳述即可知悉，則原告自
      無請求給付資遣費及勞保給付補助款，遑論向被告請求給
      付差額。
（三）末查，原告需要將對外所收貨款交付被告公司，乃係僱傭
      本旨上之當然解釋，即或其欲主張扣除薪水，亦需將剩餘
      款項交還公司，況本件原告係逕行中飽私囊，易持有為所
      有，違反僱傭契約情節重大，被告據此主張不需預告，逕
      行終止僱傭契約亦為法所允許。又被告係依約定為原告投
      保勞保，原告依此所得領取費用均為依法請求，並無短少
      之問題，原告主張短少應由其負此部分之舉證責任。退萬
      步言，縱鈞院認原、被告間不屬於合意終止僱傭契約，則
      原告行為亦已構成勞動基準法第12條第4 款「勞工有左列
      情形之一者，雇主得不經預告終止契約：違反勞動契約或
      工作規則，情節重大者」之情形，被告亦已將終止僱傭契
      約之意思表示送達原告，雙方僱傭契約即行終止。
（四）聲明：1.原告之訴及其假執行之聲請均駁回；2.如受不利
      判決，被告願供擔保請准宣告免為假執行。
三、原告主張其於被告公司擔任業務工作長達7年，每月薪資3萬
    元，然近2年來，被告並未發給原告薪資，且於97年9月30日
    突然要求原告離職，且被告公司有將原告薪資以多報少之情
    形，造成原告之損害，是原告得請求被告給付積欠2年薪資
    共72萬元、資遣費21萬元、預告工資3萬元、失業給付差額
    損害賠償36,720元，總計被告應給付原告之金額為996,720
    元等語，被告則以前開情詞置辯，是本件所應審究者，為原
    告請求被告給付積欠2年薪資、資遣費、預告期間工資、失
    業給付差額，有無理由之問題，茲分別敘述如下。
四、按雇主依勞動基準法第11條或第13條但書規定終止勞動契約
    者，其預告期間，如勞工繼續工作3年以上者，應於30日前
    預告之。雇主未依前開規定期間預告而終止契約者，應給付
    預告期間之工資。雇主依前開規定終止勞動契約者，應依下
    列規定發給勞工資遣費：1.在同一雇主之事業單位繼續工作
    ，每滿一年發給相當於一個月平均工資之資遣費。2.依前款
    計算之剩餘月數，或工作未滿一年者，以比例計給之。未滿
    一個月者以一個月計；勞動基準法第16條第1項、第3項、第
    17條，分別定有明文。從而，勞工依據勞動基準法第16、17
    條規定，請求預告期間之工資及資遣費，係以雇主單方終止
    契約為前提，倘係由勞工終止契約或合意終止契約者，則不
    與焉；又於勞工片面單方表示離職或合意終止契約者，雇主
    並無遵守預告期間之義務；另勞工於無同法第14條第1項各
    款情形而單方片面表示終止契約，或合意終止契約但無約定
    支付資遣費協議之情形，勞工亦無請求資遣費之權利。
五、次按當事人主張有利於己之事實者，就其事實有舉證之責任
    ，民事訴訟法第277條前段定有明文；民事訴訟如係由原告
    主張權利者，應先由原告負舉證之責，若原告先不能舉證，
    以證實自己主張之事實為真實，則被告就其抗辯事實即令不
    能舉證，或其所舉證據尚有疵累，亦應駁回原告之請求，有
    最高法院17年上字第917號判例要旨可參。又依主張法律關
    係存在之當事人，須就該法律關係發生所須具備之特別要件
    ，負舉證之責任。而此特別要件之具備，苟能證明間接事實
    並據此推認要件事實雖無不可，並不以直接證明者為限，惟
    此經證明之間接事實與要件事實間，須依經驗法則足以推認
    其因果關係存在者，始克當之。倘負舉證責任之一方所證明
    之間接事實，尚不足以推認要件事實，縱不負舉證責任之一
    方就其主張之事實不能證明或陳述不明、或其舉證猶有疵累
    ，仍難認負舉證責任之一方已盡其舉證責任，自不得為其有
    利之認定，有最高法院91年台上字第1613號判決要旨可稽。
    本件原告主張被告公司有積欠2年薪資共72萬元，及於97年9
    月30日，突然要求原告離職，而終止兩造間之勞動契約之事
    實，既為被告所否認，則原告就其有此請求權存在之利己事
    實，自負有舉證責任。
六、查原告主張其每月薪資為3萬元，被告公司積欠2年薪資共72
    萬元等語，被告則辯以兩造約定工資20,100元，被告先申報
    原告96年年薪36萬、97年為27萬，並開出扣繳憑單，並非原
    告薪水即為固定月薪3萬元等語，則查，原告就被告確有積
    欠其薪資乙節，並未舉證以實其說，且倘原告於長達2年之
    期間，均未獲給付薪資，竟未有任何表示以維權益，此與常
    情實相悖違，是原告主張被告公司積欠2年薪資共72萬元，
    即非無疑，尚難採信。
七、再原告主張被告於97年9月30日，突然要求其離職等語，固
    據提出非自願離職書影本1件為憑，惟查，證人丁○○於本
    院審理時已到庭證稱：「（問：證人是否仍任職被告公司？
    ）是的；（問：任職期間為何？）94年11月至今；（問：擔
    任何職？）會計：（問：提示被證五請問是否證人所親寫？
    ）是的；（問：請問證人被證1是何內容？另提示原證2，被
    告公司負責人是否有就證明書開具之事詢問證人意見？）被
    證1是我製作的，我是看了公司的會計系統將沒有入帳的部
    分列出，那個部分是原告沒有交回公司的貨款，我有聽到林
    先生與蔡先生說話，後來林先生有告訴我說原告打電話來說
    要口頭請辭，林先生有表示很驚訝原告突然要離職，林先生
    有說，原告要求要開非自願離職證明書，我認為有點不太妥
    當，但林先生說原告一起工作很久，所以他還是覺得要開給
    他；（問：知否原告任職於被告公司期間之薪資為何？）不
    知道，薪資由林先生處理的」等情明確，證人甲○○亦到庭
    證稱：「（問：是否仍任職被告公司？）是的；（問：任職
    期間及職務為何？）自90年或91年至今，擔任美編及外務；
    （問：請問證人何時知悉原告有提出辭呈？所知悉之情形如
    何？）大約在97年9月，我有聽到林先生跟原告在通電話，
    後來林先生有問我關於開立非自願離職證明書之意見；（問
    ：請問證人原告是否有希望被告之法定代理人開立「非自願
    離職證書」？證人之建議內容為何？被告法定代理人之反應
    如何？結果如何？）原告是自願離職；（問：詳細情形是否
    如被證六證人之紀錄？）是的，被證六是我自己所打的」等
    情無誤（以上均見本院98年4月13日言詞辯論筆錄），足認
    被告抗辯所開具之原告非自願離職書，係應原告要求而開立
    等語，足堪採信，是上開非自願離職書，自不能做為被告公
    司無預警終止兩造間勞動契約之證據。本件勞動契約係因雙
    方合意而終止，已如前述，揆諸前開說明，原告自無從請求
    雇主給付資遣費、預告工資、失業給付差額損害賠償，從而
    ，原告請求被告給付資遣費21萬元、預告工資3萬元、失業
    給付差額損害賠償36,720元，為無理由，不應准許。
八、綜上所述，本件原告係自行向被告公司提出離職，於主觀上
    已無繼續任職之意，被告公司並予以同意，自應認兩造勞動
    契約於該日起已合意終止，兩造間又別無協議給付資遣費之
    約定，原告亦未舉證證明被告有2年未付薪資之情。從而，
    原告起訴主張被告公司應給付其積欠2年薪資共72萬元、資
    遣費21萬元、預告工資3萬元、失業給付差額損害賠償36,72
    0元，總計996,720元，及自訴狀繕本送達翌日起至清償日止
    ，按年息百分之5計算之利息，為無理由，應予駁回。至原
    告雖陳明願供擔保聲請宣告假執行，惟因其訴既經駁回，而
    失所依據，應併予駁回。
九、本件事證已臻明確，兩造其餘主張、陳述及所提證據暨攻擊
    防禦方法，經本院斟酌後，核與本件判決結果不生影響，爰
    不贅論，併此敘明。
十、據上論結，本件原告之訴為無理由，依民事訴訟法第78條，
    判決如主文。
中    華    民    國    99    年    6     月    18    日
                  民事第三庭    法  官  邱靜琪
以上正本係照原本作成
如對本判決上訴，須於判決送達後20日內向本院提出上訴狀
中    華    民    國    99    年    6     月    18    日
                                書記官  鄭美莉

司法院資訊處製作；財團法人民間司法改革基金會備份。
